【裁判字號】    99,訴,1166
【裁判日期】    990719
【裁判案由】    毒品危害防制條例
【裁判全文】
臺灣板橋地方法院刑事判決              99年度訴字第1166號
公  訴  人  臺灣板橋地方法院檢察署檢察官
被      告  乙○○
選任辯護人  賴玉梅律師
            周福珊律師
            王嘉斌律師
上列被告因違反毒品危害防制條例案件，經檢察官提起公訴（99
年度偵字第6855號），本院判決如下：
    主  文
乙○○轉讓第一級毒品，處有期徒刑捌月，未扣案之轉讓毒品所
得新臺幣伍佰元沒收之，如全部或一部不能沒收時，以其財產抵
償之，扣案之行動電話壹支（內含門號0000000000號SIM 卡壹張
）沒收之。又轉讓第一級毒品，處有期徒刑拾月，扣案之第一級
毒品海洛因壹包( 驗餘淨重零點壹壹貳公克) 沒收銷燬之；扣案
之轉讓毒品所得新臺幣壹仟元及行動電話壹支（內含門號000000
0000號SIM 卡壹張）均沒收之。應執行有期徒刑壹年貳月，扣案
之第一級毒品海洛因壹包( 驗餘淨重零點壹壹貳公克) 沒收銷燬
之；未扣案之轉讓毒品所得新臺幣伍佰元沒收之，如全部或一部
不能沒收時，以其財產抵償之，扣案之轉讓毒品所得新臺幣壹仟
元及行動電話壹支（內含門號0000000000號SIM 卡壹張）均沒收
之。
    事  實
一、乙○○明知海洛因係屬毒品危害防制條例第2 條第2 項第1
    款之第一級毒品，不得非法持有、轉讓，仍基於轉讓第一級
    毒品之犯意，分別為下列行為：
(一)、於民國99年2 月22日下午3 時58分許，以其所使用之門號00
    00000000號行動電話接聽友人甲○○所使用之門號00000000
    00號電話來電，連繫向乙○○取得海洛因之事宜後，乙○○
    遂於同日下午4 時35分許，駕駛不詳車號之自小客車前往臺
    北縣三峽鎮○○路55號加油站前，以新臺幣( 下同)500 元
    之代價，轉讓淨重約0.03公克之海洛因1 小包予甲○○施用
     (起訴書略載為份量不等之海洛因，應予補充) 。
(二)、於99年2 月25日下午5 時29分許，復以前揭門號接聽友人甲
    ○○前揭門號之來電，連繫向乙○○取得海洛因之事宜後，
    乙○○遂於同日晚間7 時許，在其位於臺北縣三峽鎮○○路
    10 2號3 樓之住處，以1,000 元之代價轉讓毛重為0.444 公
    克( 淨重0.114 公克，驗餘淨重0.112 公克) 之海洛因1 小
    包予甲○○，嗣為警當場查獲，而在甲○○身上扣得乙○○
    所交付之前開海洛因1 小包，並在乙○○身上扣得其所有之
    行動電話1 支（內含門號0000000000號之SIM 卡1 張）、分
    裝杓1 支及轉讓毒品所得1,000 元，始悉上情。
二、案經臺北縣政府警察局三峽分局移送臺灣板橋地方法院檢察
    署檢察官偵查後提起公訴。
    理  由
壹、證據能力部分：
    按被告以外之人於審判外之言詞或書面陳述，除法律有規定
    者外，不得作為證據；被告以外之人於審判外之陳述，雖不
    符前4 條之規定，而經當事人於審判程序同意作為證據，法
    院審酌該言詞陳述或書面陳述作成時之情況，認為適當者，
    亦得為證據。當事人、代理人或辯護人於法院調查證據時，
    知有第159 條第1 項不得為證據之情形，而未於言詞辯論終
    結前聲明異議者，視為有前項之同意，刑事訴訟法第159 條
    第1 項、第159 條之5 分別定有明文，其立法理由在於傳聞
    證據未經當事人之反對詰問予以核實，乃排斥其證據能力。
    惟當事人如放棄對原供述人之反對詰問權，於審判程序表示
    同意該等傳聞證據可作為證據，此時，法院除認該傳聞證據
    欠缺適當性外，自可承認其證據能力。又當事人、代理人或
    辯護人於調查證據時，知有刑事訴訟法第159 條第1 項不得
    為證據之情形，卻表示「對於證據調查無異議」、「沒有意
    見」等意思，而未於言詞辯論終結前聲明異議者，應視為已
    有將該等傳聞證據採為證據之同意，最高法院93年度台上字
    第3533號、94年度台上字第2976號判決亦採同一見解。經查
    ：本案被告乙○○、辯護人及檢察官於本院準備期日，對於
    以下經本院調查之證據，均表示對證據能力不爭執，復於審
    判期日就本院一一提示之前揭證據方法於言詞辯論終結前，
    均亦未就所調查之證據主張有刑事訴訟法第159 條第1 項不
    得為證據之情形，是參照上開說明要旨，上開證據均有證據
    能力，合先敘明。
貳、實體部分：
一、認定犯罪事實所憑之證據及理由：
(一)、前揭事實，迭據被告於警詢、偵查及本院審理時坦認不諱，
    酌以證人甲○○於警詢、偵查中證述：伊於98年2 月22日下
    午以前開行動電話門號與被告通話後，在溪東路的某加油站
    前向被告購買500 元的海洛因，淨重約0.03公克，伊係照片
    中騎機車之男子，被告則是開車前往，被告沒有下車，伊等
    是在被告的車窗旁邊交易。伊在電話中沒有講價錢，是直接
    碰面後，伊才跟被告講伊要多少錢的毒品；又員警於同年月
    25日在伊身上所扣得之海洛因則係伊在被告上址住處以1,00
    0 元向被告所購買，伊在電話中向被告表示要買檳榔100 元
    ，是因伊向被告表示如果要拿1,000 元海洛因就以此作為代
    號，伊當天有給被告錢，嗣伊下樓時在樓梯間為警查獲等語
    ( 見偵查卷第8 至11頁、第54至56頁) ，核與被告供承其於
    前揭時、地，先後兩次各以500 元及1,000 元之代價交付海
    洛因各1 包予證人甲○○乙節相符。
(二)、又門號0000000000號及門號0000000000號行動電話分別為被
    告與證人甲○○所使用，且偵查中警方及檢察官所提示偵查
    卷附之通訊監察譯文內容確係伊等二人之對話內容等事實，
    亦據其二人於偵查中供承、證述無訛( 見偵查卷第6 頁、第
    9 頁背面、第55頁、第59頁) ，而參以證人甲○○與被告以
    前揭門號行動電話於98年2 月22日下午3 時58分、4 時20分
    、4 時35分之通話內容為：「B(證人甲○○) ：我朋友叫我
    問你四十一號。A(被告) ：怎樣、幾號啦。B:有沒有?A：有
    啦! 我跟你說講。B:你把它裝成一個。A ：好啦! 你現在在
    哪？B:他現在人在土城，叫我問，他進來我再打給你。A ：
    好啦。B:你幫他準備好，你若到的話我馬上上去。A ：好啦
    」、「B:在哪？A ：我在三峽，我等一下下去打給你。B:好
    」、「A ：你在哪。B:我在家。A ：我說給聽你現在趕快下
    來在加油站那裡。B:好」；其二人以上開門號行動電話於同
    年月25日下午5 時29分、5 時33分、5 時36分之對話內容則
    為：「B ：檳榔100 。A ：好啊! 來檳榔攤」、「A ：快一
    點。我在樓上，樓下有人。B ：在樓上哦。A ：對。你快一
    點我在樓上等你。B ：好」、「B ：到了。在這裡。A ：怎
    樣？好」，有本院所核發之通訊監察書、被告所持用上開行
    動電話門號之通聯調閱查詢單及通訊監察譯文各1 份附卷可
    憑( 見偵查卷第30頁至32頁、第34頁、第40頁) ，此外，並
    有98年2 月22日下午4 時35分許於臺北縣三峽鎮○○路55號
    加油站前之現場蒐證照片4 張附卷可佐( 見偵查卷第12至13
    頁) ，足認被告與證人甲○○確實有於上開時間先以前揭行
    動電話門號聯繫交付毒品事宜後，被告並進而分別在上址加
    油站前及其住處交付毒品予證人甲○○之事實。
(三)、又被告與證人甲○○於98年2 月25日晚間7 時許在被告上址
    住處為警查獲時，在被告身上扣得其所有之行動電話1 支（
    含門號0000000000號之SIM 卡1 張）及現金1,000 元，在證
    人甲○○身上則扣得白色結晶體1 包，經將該包白色結晶體
    送往交通部民用航空局航空醫務中心鑑定結果，其毛重為0.
    444 公克，淨重0.114 公克，取樣0.002 公克鑑定後，驗餘
    淨重0.112 公克，檢驗出含有第一級毒品海洛因成分，亦有
    該局99年3 月10日航藥鑑字第09915299號鑑定書1 份( 見偵
    查卷第92頁) 、臺北縣政府警察局三峽分局搜索扣押筆錄、
    扣押物品目錄表各2 份附卷可憑( 見偵查卷第15至24頁) ，
    亦足佐證被告自白其於98年2 月25日係以1,000 元轉讓扣案
    之海洛因1 包予證人甲○○乙節非虛。
(四)、至公訴人雖認被告前揭兩次交付海洛因予證人甲○○之舉，
    皆係基於販賣第一級毒品犯意，而先後將海洛因以500 元及
    1,000 元之對價販售予證人甲○○。惟按販賣毒品罪，係指
    以營利為目的，將毒品販入或將之賣出而言（最高法院88
    年度台上字第3898號判決意旨參照）。倘於有償讓與他人之
    初，係基於營利之意思，並著手實施，而因故無法高於購入
    原價出售，最後不得不以原價或低於原價讓與他人時，仍屬
    販賣行為。苟始終無營利之意思，縱以原價或低於原價有償
    讓與他人，即難謂為販賣行為，僅得以轉讓罪論處( 最高法
    院94年台上字第5317號、93台上字第1651號判決意思參照)
    。故營利意圖為販賣毒品罪之必要構成要件，行為人是否具
    有營利之意圖而交付毒品予他人，須以嚴格之證據證明之，
    亦即必須有相當之客觀事實，足以表徵其主觀意念之遂行性
    及確實性，始足當之。查本案並無任何證據可資佐證被告於
    購入嗣後交付予證人甲○○之海洛因之際，即已有意圖賺取
    差價以為營利之意思。又證人甲○○迭於警詢及偵查中證稱
    其與被告兩人自小就認識，係交情逾30年之朋友，故被告提
    供海洛因予其施用並未賺錢等語明確( 見偵查卷第9 頁背面
    、第55頁) ，核與被告供稱其與證人甲○○從小住在同村莊
    時就認識，故伊拿海洛因給證人甲○○施用並沒有賺任何的
    差價，都是向別人拿多少就原價轉讓予證人甲○○，伊沒有
    再行分裝等語相符。且徵諸前揭被告與證人甲○○間於98年
    2 月22日、2 月25日之通訊監察譯文內容，雖於2 月25日的
    對話中有直接以「檳榔100 」作為拿取1,000 元海洛因之暗
    號，惟其二人之對話內容確未見有一般毒品買賣中，雙方就
    價格討價還價、抱怨毒品純度不夠、份量不足等內容，亦足
    徵被告供承其係以購入海洛因之原價轉讓予證人甲○○，並
    未另行分裝秤重等語尚非無據；再員警於98年2 月25日晚間
    7 時在被告上址住處實施搜索時，並未查獲有分裝袋、磅秤
    等常見供販毒所用之物，是本案尚乏積極證據可證被告前開
    行為確係基於營利之意圖、為賺取差價而生。且在以原價甚
    或低於原價有償轉讓毒品之情形，若未特別指明，轉讓人或
    受轉讓人以「買」或「賣」或「調貨」敘述其等之交易情形
    ，並未乖離一般人所理解之中文文義，準此，本案亦無由單
    以證人甲○○於警詢、偵查中證述伊係分別以500 元、1,
    000 元向被告「買」毒品之用語，便遽為斷定被告有販賣第
    一級毒品海洛因之行為。檢察官既未積極舉證被告究以何代
    價購入或其購入之際即有轉售牟利之意圖，且依卷存證據均
    無從認定被告取得販售第一級毒品之利益，是被告主觀上具
    有營利意圖之證明程度亦有不足，基於「罪證有疑，利歸被
    告」之原則，尚難遽以販賣毒品之罪名相繩，自當認被告主
    觀上均係基以轉讓第一級毒品海洛因之意思，而轉讓海洛因
    予證人甲○○。
(五)、綜上所述，被告自白其確有於前揭時、地先後兩次轉讓第一
    級海洛因予證人甲○○之犯行，既有上開事證足資佐證，足
    認其自白與事實相符，堪以採信，從而，本案事證已臻明確
    ，被告犯行洵堪認定，應依法論科。
二、論罪科刑之理由：
(一)、核被告就犯罪事實一編號(一)、(二)所為，均係違反毒品危害防
    制條例第8 條第1 項之轉讓第一級毒品罪。公訴意旨認被告
    上開所為均涉犯販賣第一級毒品罪嫌，尚有未洽，惟起訴之
    基本事實相同，爰依法變更起訴法條。被告轉讓第一級毒品
    海洛因前持有海洛因之低度行為，應為轉讓之高度行為所吸
    收，均不另論罪。其所犯上開2 罪，犯意各別，行為互殊，
    應予分論併罰之。又毒品危害防條例第8 條第6 項授權行政
    院於98年11月20日修正公布之「轉讓毒品加重其刑之數量標
    準」第2 條規定：「轉讓毒品達一定數量者，加重其刑至二
    分之一，其標準如下：一、第一級毒品：淨重五公克以上。
    」，查被告先後兩次轉讓之第一級毒品海洛因淨重各為0.03
    公克、0.114 公克，並未達上述加重其刑之標準，自毋庸依
    毒品危害防制條例第8 條第6 項規定加重其刑。又被告於警
    詢、偵查及審判中均自白有轉讓海洛因予證人甲○○，依同
    條例第17條第2 項規定，均應減輕其刑。
(二)、爰審酌被告非法轉讓第一級毒品海洛因供他人施用，不但危
    害他人健康，更嚴重影響社會秩序，惟念其犯罪後坦承犯行
    ，頗有悔意，兼衡其素行、犯罪動機、目的、手段、讓轉毒
    品之重量尚微等一切情狀，分別量處如主文所示之刑，並定
    其應執行刑，以資懲儆。檢察官具體請求量處無期徒刑，於
    法未合，併此敘明。
(三)、沒收部分：
  1.查扣案之海洛因1 包( 驗餘淨重0.112 公克) ，為查獲之毒
    品，不問屬於犯人與否，應依毒品危害防制條例第18條第1
    項前段規定，沒收銷燬之。
  2.又按毒品危害防制條例第19條第1 項規定，犯該條例第4 條
    至第9 條、第12條、第13條或第14條第1 項、第2 項之罪者
    ，其供犯罪所用或因犯罪所得之財物，均沒收之，如全部或
    一部不能沒收時，追徵其價額或以其財產抵償之。此係採義
    務沒收主義，祇要是犯上開之罪，供犯罪所用或因犯罪所得
    之財物，且屬犯人所有者，即應依該規定沒收，並不以專供
    犯罪之用為限，亦不以沒收物業經扣案或尚未滅失者為限（
    最高法院92年度臺上字第2043號、93年度臺上字第1360號、
    第1365號判決意旨參照）。次按販賣毒品所得之金錢，如能
    認定確係販賣毒品所得之款項，均應宣告沒收，不以當場搜
    獲扣押者為限，亦不問其中何部分屬於成本，何部分屬於利
    潤（最高法院93年度臺上字第2670號、96年度臺上字第3724
    號判決意旨參照）。查被告於犯罪事實一編號(一)所示轉讓海
    洛因予證人甲○○之對價500 元，雖未扣案，仍應依前揭規
    定諭知沒收，如全部或一部不能沒收時，並以其財產抵償之
    。又扣案之現金1,000 元，則係被告犯如犯罪事實一編號(二)
    所示之轉讓第一級毒品海洛因所得之財物，自應依上開規定
    諭知沒收。
 3. 又查行動電話服務須以晶片卡（即SIM 卡）為使用介面，因
    此電信公司於出租行動電話門號予消費者使用時，即同時附
    帶提供晶片卡給消費者作為門號使用之介面，故電信公司接
    受消費者申辦門號並將該門號開通上線時，該晶片卡之所有
    權亦移轉於消費者，自不能認該晶片卡仍屬電信公司所有之
    物（參照最高法院97年度臺上字第1952號判決）。查扣案之
    行動電話1 支( 內含門號0000000000號SIM 卡1 張) ，係由
    被告本人所申辦使用，且係被告與證人甲○○聯繫轉讓海洛
    因所用，業據被告於本院審理時供承在卷( 見本院卷第47頁
    背面) ，且有通聯調閱查詢單、通聯譯文在卷足資佐證( 見
    偵查卷第32至40頁) ，自應依毒品危害防制條例第19條第1
    項前段之規定諭知沒收。至扣案用以包裝上開海洛因所用之
    塑膠袋1 只( 僅係用於包裹海洛因，防其裸露、潮濕，便於
    攜帶持有，並非不可分離) ，既已經被告轉讓予證人甲○○
    ，即已非屬被告所有之物；另扣案之分裝杓1 支，被告供承
    係其先前施用海洛因所留下來之工具，且卷內亦無積極事證
    足認該分裝杓係供被告犯本案轉讓毒品罪所用之物，爰均不
    宣告沒收，附此敘明。
據上論斷，應依刑事訴訟法第299 條第1 項前段、第300 條，毒
品危害防制條例第8 條第1 項、第17條第2 項、第18條第1 項前
段、第19條第1 項，刑法第11條前段、第51條第5 款，判決如主
文。
本案經檢察官黃致中到庭執行職務。
中    華    民    國    99    年    7     月    19    日
                  刑事第十四庭  審判長法  官  林淑婷
                                      法  官  饒金鳳
                                      法  官  陳昭筠
以上正本證明與原本無異。
如不服本判決應於收受送達後10日內向本院提出上訴書狀，並應
敘述具體理由；其未敘述上訴理由者，應於上訴期間屆滿後20日
內向本院補提理由書（均須按他造當事人之人數附繕本）「切勿
逕送上級法院」。
                                      書記官  黃文儀
中    華    民    國    99    年    7     月    19    日
附錄本案論罪科刑法條全文：
毒品危害防制條例第8條
轉讓第一級毒品者，處 1 年以上 7 年以下有期徒刑，得併科新
臺幣 1 百萬元以下罰金。
轉讓第二級毒品者，處 6 月以上 5 年以下有期徒刑，得併科新
臺幣 70 萬元以下罰金。
轉讓第三級毒品者，處 3 年以下有期徒刑，得併科新臺幣 30
萬元以下罰金。
轉讓第四級毒品者，處 1 年以下有期徒刑，得併科新臺幣 10
萬元以下罰金。
前四項之未遂犯罰之。
轉讓毒品達一定數量者，加重其刑至二分之一，其標準由行政院
定之。

司法院資訊處製作；財團法人民間司法改革基金會備份。
